【裁判字號】    99,上訴,654
【裁判日期】    990528
【裁判案由】    違反毒品危害防制條例
【裁判全文】
臺灣高等法院高雄分院刑事判決         99年度上訴字第654號
上  訴  人  臺灣高雄地方法院檢察署檢察官
被      告  乙○○
上列上訴人因被告違反毒品危害防制條例案件，不服臺灣高雄地
方法院99年度審訴字第106 號中華民國99年2 月23日第一審判決
（起訴案號：臺灣高雄地方法院檢察署98年度偵字第37049 號）
，提起上訴，本院判決如下：
     主  文
上訴駁回。
     事  實
一、乙○○前因施用毒品案件，經台灣高雄地方法院裁定送觀察
    、勒戒後，因認有繼續施用之傾向後，經以92年度毒聲字第
    5097號裁定令入戒治處所施以強制戒治，於民國（下同）93
    年2 月25日停止戒治處分出所執行完畢，並經臺灣高雄地方
    法院檢察署檢察官以93年度戒毒偵字第611 號不起訴處分確
    定。嗣於前開強制戒治執行完畢釋放後5 年內，復因施用毒
    品案件，經同院以96年度訴字第2186號判處有期徒刑8 月、
    4 月，應執行有期徒刑10月確定，經裁定減刑並定應執行刑
    為有期徒刑5 月確定，於97年11月30日縮刑期滿執行完畢。
    詎仍不知悔改並戒絕毒癮，竟仍分別基於施用第一級毒品海
    洛因及第二級毒品甲基安非他命之犯意，於98年11月18日11
    時許，在高雄市三民區○○○路215 號住處，先將海洛因摻
    入香煙內吸食之方式，施用第一級毒品海洛因1 次，施用海
    洛因完畢後，再將甲基安非他命置入玻璃球以火燒烤吸食煙
    霧之方式，施用第二級毒品甲基安非他命1 次。嗣於98年11
    月18日19時20分許，為警員甲○○前往上址送達尿液採驗通
    知書時，適遇乙○○返家，於警方尚未發現其施用毒品前，
    自首交出身上之第一級毒品海洛因3 包（檢驗後淨重0.084
    公克、0.096 公克、0.498 公克）、第二級毒品甲基安非他
    命2 包（檢驗後淨重0.528 公克、0.096 公克）予警方查扣
    ，並坦承上開施用毒品之犯行，嗣並接受法院之審判，警方
    經其同意後採尿送驗結果，亦呈嗎啡及甲基安非他命陽性反
    應。
二、案經高雄市政府警察局三民第一分局移送臺灣高雄地方法院
    檢察署檢察官偵查起訴。
    理  由
壹、證據能力部分：
一、按除刑事訴訟法第159 條之1 至之3 條之情形外，除顯有不
    可信之情況外，公務員職務上製作之紀錄文書、證明文書，
    亦得為證據，刑事訴訟法第159 條之4 定有明文。本件卷附
    高雄市政府警察局三民一分局製作扣押筆錄及扣押物品目錄
    表，係司法警察職務上所製作之證明文書，且依卷存之證據
    亦無顯有不可信之情況，依上引刑事訴訟法之規定，自有證
    據能力（最高法院98年台上字第6994號判決意旨參照）。
二、按刑事訴訟法關於鑑定之規定，除選任自然人充當鑑定人外
    ，另設有囑託機關鑑定制度。依同法第198 條、第208 條規
    定，不論鑑定人或鑑定機關、團體，固均應由法院、審判長
    、受命法官或檢察官視具體個案之需要而為選任、囑託，並
    依第206 條之規定，提出言詞或書面報告，始符合同法第15
    9 條第1 項所定得作為證據之「法律有規定」之情形。然於
    司法警察（官）調查中之案件，為因應實務上，或因量大、
    或有急迫之現實需求，併例行性當然有鑑定之必要者，例如
    毒品之種類與成分、尿液之毒品反應，或槍、彈有無殺傷力
    之鑑定，基於檢察一體原則，得由該管檢察長對於轄區內之
    案件，以事前概括選任鑑定人或囑託鑑定機關、團體之方式
    ，俾便轄區內之司法警察（官）對於調查中之此類案件，得
    即時送請先前已選任之鑑定人或囑託之鑑定機關、團體實施
    鑑定，以求時效。此種由檢察機關概括選任鑑定人或概括囑
    託鑑定機關、團體，再轉知司法警察（官）調查犯罪時參考
    辦理之作為，法無明文禁止，性質上與檢察官選任或囑託為
    鑑定者無異，應得為證據，此有最高法院99年度台上字第18
    87號判決意旨可資參照。本件高雄市立凱旋醫院就扣案毒品
    海洛因及尿液所為之鑑定；高雄醫學大學附設中和紀念醫院
    就晶體甲基安非他命所為鑑定係由檢察機關概括囑託及法院
    就特定個案委託鑑定機關所為鑑定，且上開醫院亦係有鑑定
    法定職權之國家機關，依上揭說明及刑事訴訟法之規定，上
    開毒品鑑定亦有證據能力。
貳、實體部分：
一、訊據被告乙○○對於事實欄所載施用第一級、第二級毒品之
    事實，業據被告乙○○於警詢、偵查及法院審理時之自白不
    諱，而其經警同意採尿送驗結果，呈嗎啡及甲基安非他命陽
    性反應，有毒品案件尿液送驗編號與真實姓名對照表（編號
    G326）、高雄市立凱旋醫院98年12月10日濫用藥物尿液檢驗
    報告在卷可憑，而查獲時確扣得白色粉末3 包、晶體2 包之
    事實，亦有搜索、扣押筆錄暨扣押物品目錄表在卷可憑。上
    開扣案白色粉末3 包、晶體2 包經分別送高雄市立凱旋醫院
    及高雄醫學大學附設中和紀念醫院鑑定結果，白色粉末3 包
    部分檢出海洛因成分，驗後淨重0.084 公克、0.096 公克、
    0.498 公克；晶體部分檢出甲基安非他命成分，驗後淨重0.
    528 公克、0.096 公克，有該院濫用藥物成品檢驗鑑定書、
    檢驗報告在卷可憑（見偵查卷第13頁、原審卷第25-26 頁）
    ，被告乙○○自白與事實相符，堪可採信。
二、核被告乙○○所為，分別係犯毒品危害防制條例第10條第1
    項、第2 項之施用第一、二級毒品罪。其持有第一級毒品海
    洛因、第二級毒品甲基安非他命之低度行為，分別為施用之
    高度行為吸收，均不另論罪。所犯上開2 罪，犯意各別，行
    為互殊，應予分論併罰。被告乙○○前因施用毒品案件，經
    台灣高雄地方法院以96年度訴字第2186號判處有期徒刑8 月
    、4 月，應執行有期徒刑10月確定，經裁定減刑並定應執行
    刑為有期徒刑5 月確定，於97年11月30日縮刑期滿執行完畢
    之事實，有臺灣高等法院被告前案紀錄表1 份在卷可稽，其
    前受徒刑之執行完畢後，5 年以內分別故意再犯本件有期徒
    刑以上之2 罪，均為累犯，應依刑法第47條第1 項規定，各
    加重其刑。被告乙○○於警方前其住處送達尿液採驗通知書
    時，尚不知被告乙○○施用及持有毒品前，主動交付身上之
    毒品，並自承其上述施用第一、二級毒品之事實，業經證人
    即查獲警員於甲○○本院審理時證述在卷，事後又接受法院
    之裁判，被告乙○○上開所為合於自首要件，爰依刑法第62
    條前段規定減輕其刑，並依法先加後減。
三、原審因認被告乙○○施用第一、二級毒品之犯罪事證明確，
    而適用刑法第62條前段、第47條第1 項、毒品危害防制條例
    第10條第1 項、第2 項之規定，論以施用第一級及第二級毒
    品罪，並審酌前經強制戒治及刑罰之執行，仍未能徹底戒絕
    毒品，復再犯本件施用毒品罪，顯見其自制力不足，惟念所
    犯施用毒品罪乃屬戕害自身身心健康行為，其行為本身對社
    會所造成之危害並非直接，反社會性之程度應屬較低，且犯
    後已坦認犯行等一切情狀，就施用第一級毒品部分，量處有
    期徒刑9 月；就施用第二級毒品部分，量處有期徒刑5 月，
    並依刑法第51條第5 款之規定定其應執行刑為有期徒刑1 年
    ，復敘明扣案之第一級毒品海洛因3 包（驗後淨重0.084 公
    克、0.096 公克、0.498 公克），扣案第二級毒品甲基安非
    他命2 包（驗後淨重0.528 公克、0.096 公克）係屬毒品，
    且上開毒品包裝袋與其內毒品難以析離，亦無析離實益，應
    將之同視為第一級毒品，爰依毒品危害防制條例第18條第1
    項前段規定均沒收銷燬之。至鑑驗耗損之毒品，既已滅失，
    毋庸宣告沒收銷燬之。經原判決認事用法，並無違誤，量刑
    亦屬允當。檢察官上訴意旨以原判決認定被告乙○○合於自
    首之要件，惟未傳訊當時查獲警員到庭查證當日查獲情形云
    云，惟如上所述，被告乙○○確係於警方尚未發現其施用毒
    品前，主動交出身上之第一級毒品海洛因3 包及第二級毒品
    甲基安非他命2 包，此經證人即警員甲○○於本院審理時證
    述在卷，是檢察官執上開事由指摘原判決不當，為無理由，
    應予駁回。
據上論斷，應依刑事訴訟法第368條，判決如主文。
本案經檢察官陳宗吟到庭執行職務。
中    華    民    國    99    年    5     月    28    日
                  刑事第四庭    審判長法  官  蕭權閔
                                      法  官  陳吉雄
                                      法  官  李嘉興
以上正本證明與原本無異。
施用第二級毒品部分不得上訴。
如不服本判決應於收受本判決後10日內向本院提出上訴書狀，其
未敘述上訴理由者，並得於提起上訴後10日內向本院補提理由書
狀（均須按他造當事人之人數附繕本）「切勿逕送上級法院」。
中    華    民    國    99    年    5     月    28    日
                                      書記官  唐奇燕
附錄本判決論罪科刑法條：
毒品危害防制條例第10條（施用毒品罪）
施用第一級毒品者，處6月以上5年以下有期徒刑。
施用第二級毒品者，處3年以下有期徒刑。

司法院資訊處製作；財團法人民間司法改革基金會備份。
